【裁判字號】    91,訴,1894
【裁判日期】    920514
【裁判案由】    清償債務
【裁判全文】
臺灣桃園地方法院民事判決  九十一年度訴字第一八九四號
    原      告  乙○○
    訴訟代理人  甲  ○
    被      告  丙○○
右當事人間請求清償借款事件，本院判決如左：
    主    文
原告之訴及其假執行之聲請均駁回。
訴訟費用由原告負擔。
    事    實
甲、原告方面：
一、聲明：
（一）被告應給付原告新台幣（下同）五十三萬七千零八十元及各自附表所示利息起
      算日起至清償日止，按年息百分之二十計算之利息。
（二）願供擔保請准宣告假執行。
二、陳述：
（一）被告之被繼承人譚錦增於民國七十四年十二月上旬，持其所簽發支票二紙及背
      書轉讓之支票一紙為憑證，向原告借得五十三萬七千零八十元，雙方約定清償
      日即為發票日，如支票未予兌現，即以月息二分（即年息百分之二十四）計算
      之利息，至清償日一併給付本息，此於鈞院八十九年度桃簡字第一二三九號票
      據爭訟事件為譚錦增所不爭執。前揭借款到期未獲清償，譚錦增業於九十年五
      月六日過世，除被告限定繼承外，餘均拋棄繼承，爰依繼承及消費借貸法律關
      係，請求被告如數返還借款及利息。
（二）原告於八十九年六月十三日聲請對譚錦增發支付命令，支付命令聲請狀載明：
      「債務人於七十四年十二月上旬，持其所簽發之支票二紙及其所背書轉讓之支
      票一紙為憑證，向聲請人借得五十三萬七千零八十元整。雙方約定清償日期如
      附表所示，如支票未予兌現，即以月息二分（即年息百分之二十四）計算之利
      息，至清償日一併給付本息。‧‧‧」及借款清單附表所示，可知原告真意乃
      依消費借貸之法律關係請求，依上說明，原告與譚錦增之約定清償日分別為七
      十五年一月六日、一月七日及三月十二日，而譚錦增於八十九年八月一日對支
      付命令聲明異議，消費借貸之消滅時效因支付命令送達於譚錦增而發生中斷之
      效力。
（三）譚錦增於鈞院八十九年度桃簡字第一二三九號訴訟中，對系爭借貸金額及利息
      不爭執，而於鈞院八十九年度桃簡字第一四一五號訴訟中，自承向原告借款三
      十萬五千元，且對利息二分不爭執，此皆有中斷時效之效力。譚錦增雖自承借
      款僅三十萬五千元，應係未圖減少金額杜撰之詞，惟支票既未取回，其陳述應
      屬不實。
（四）原告曾以票據法律關係請求，經鈞院以時效消滅為由予以駁回，故再起訴依消
      費借貸關係而為請求。
三、證據：提出支票暨退票理由單影本各三件、承受訴訟聲明狀影本一件、支付命令
    聲請狀影本一件、民事聲明異議狀影本一件為證。
乙、被告方面：
一、聲明：如主文所示。
二、陳述：本件業經鈞院判決確定，且時效已經消滅。
三、證據：提出本院八十九年度促字第二一四五○號支付命令、八十九年度桃簡第一
    四一五號、九十年度簡上字第二四六號民事判決影本各一件，並請求調閱本院八
    十九年度桃簡字第一二三九號（含八十九年度促字第二一四五０號）民事案卷。
丙、本院依職權調閱本院八十九年度桃簡字第一四一五號（含九十年度簡上字第二四
    六號）民事案卷。
    理    由
一、原告主張被告之繼承人譚錦增於七十四年十二月上旬，持其所簽發支票二紙及背
    書轉讓之支票一紙，向原告借得五十三萬七千零八十元，約定清償日即為票載發
    票日，如支票未予兌現，以年息百分之二十四計算遲延利息，嗣被告之繼承人譚
    錦增死亡，除被告限定繼承，餘均拋棄繼承等事實，業據提出支票暨退票理由單
    影本各三件、承受訴訟聲明狀影本一件為證，且為被告所不爭執，以上事實均堪
    信為真正。被告以前揭情詞置辯，經查：
（一）本件原告前聲請本院以八十九年度促字第二一四五０號對於譚錦增發支付命令
      ，經譚錦增於法定期間內聲明異議，視同以支付命令之聲請為起訴，後繫屬本
      院八十九年度桃簡字第一二三九號清償債務事件，原告當庭陳明訴訟標的「不
      是依借貸關係而是依票據關係請求」（參見本院八十九年度桃簡字第一二三九
      號卷第十五頁），嗣經本院以票據權利時效消滅為由，判決駁回原告之訴，此
      經本院調取前揭案卷查明確實，該案未就兩造間消費借貸法律關係而為判斷，
      本件原告起訴自無違反該案既判力而重複起訴情事。又本院八十九年度桃簡字
      第一四一五號給付票款事件，業經本院九十年度簡上字第二四六號判決確定，
      該案當事人為訴外人甲○及譚錦增（後由本件被告承受訴訟），與本案當事人
      不同，原告起訴主張權利亦非繼受訴外人甲○而來，前揭本院確定判決效力自
      不及於本件原告。被告抗辯原告起訴訴訟標的為確定判決之效力所及，起訴不
      合程式云云，不足採取。
（二）按「請求權，因十五年間不行使而消滅。但法律所定期間較短者，依其規定。
      」，民法第一百二十五條定有明文。原告主張被告之繼承人譚錦增持支票三紙
      向伊借款，約定清償日即為票載發票日，而上開支票票載發票日分別為七十五
      年一月六日、同年月七日、同年三月十二日，並有上開支票影本附卷可按。遲
      至九十年一月六日、同年月七日、同年三月十二日時效即屬完成。原告雖曾聲
      請本院以八十九年度促字第二一四五０號對於譚錦增發支付命令，該案聲請狀
      並未表明請求之法律依據，惟原告嗣於該案言詞辯論期日陳明「不是依借貸關
      係而是依票據關係請求」，有如前述，且若原告業於該案主張消費借貸法律關
      係，既經判決確定，即應受該案既判力拘束，原告提起本件訴訟程式即屬不合
      法而不得提起，足認原告於該案實未就消費借貸關係而為請求，自不生因曾依
      督促程序聲請發支付命令視為起訴而中斷消滅時效，故應重新起算消滅時效情
      事。原告以此主張消滅時效中斷並未完成云云，自不足採。
（三）第按，消滅時效因請求、承認、起訴而中斷。所謂承認，指義務人向請求權人
      表示是認其請求權存在之觀念通知而言（最高法院五十一年度台上字第一二一
      六號判例參照）。故必須義務人向權利人表示認識其權利存在，始得謂為「承
      認」（最高法院七十七年度台上字第一五六０號判決參照）。查譚錦增於本院
      八十九年度訴字第一三四九號清償債務事件八十九年十月十一日言詞辯論期日
      固曾陳述：「‧‧‧我只有二張沒有還，是十八萬及十二萬的部分沒有還，總
      共借二十幾萬元。」等語，有原告所提該言詞辯論筆錄影本附卷可稽，並據本
      院調閱前開案卷核閱無訛。惟該案係原告依票據法律關係向譚錦增起訴請求給
      付票款，訴訟標的與本件消費借貸法律關係不同，且譚錦增前揭陳述，僅就系
      爭票據緣由為事實上之陳述，並未肯認原告消費借貸請求權存在，且譚錦增於
      該案訴訟中援引時效抗辯反對原告之訴，並無承認原告請求權存在之意，原告
      蹠拾譚錦增於該案片段陳述，率認譚錦增於該案承認原告之請求權已生時效中
      斷效果云云，亦難採取。再民事訴訟中所謂當事人對於他造主張之事實於言詞
      辯論時「不爭執」，係指「消極的不表示意見」，與民法第一百二十九條第一
      項第二款規定之「承認」，須義務人向請求權人明示或默示方式，表示是認其
      請求權存在，顯然不同。原告徒以譚錦增於本院八十九年度桃簡字第一二三九
      號清償債務事件，對於原告主張系爭借款金額及利息均不爭執，即謂已生中斷
      時效效力云云，殊無足取。
二、按時效完成後，債務人得拒絕給付，民法第一百四十四條第一項定有明文。本件
    原告所陳系爭消費借貸請求權時效因中斷尚未完成云云，均非可採，故系爭消費
    借貸債權至遲於九十年三月十二日消滅時效均已完成，被告於消滅時效完成後，
    提出時效完成之抗辯而拒絕給付，自屬有理。從而，原告本於繼承及消費借貸法
    律關係，請求被告給付五十三萬七千零八十元及各自附表所示利息起算日起至清
    償日止，按年息百分之二十計算之利息云云，為無理由，應予駁回，其假執行之
    聲請，亦因而失所附麗，併予駁回。
三、據上論結，本件原告之訴為無理由，依民事訴訟法第七十八條，判決如主文。
中      華      民      國    九十二    年      五      月     十四     日
                                         臺灣桃園地方法院民事第二庭
~B法      官  熊祥雲
右為正本係照原本作成
如對本判決上訴，須於判決送達後廿日內向本院提出上訴狀
中      華      民      國    九十二    年      五      月     十四     日
~B法院書記官  林韡婷


司法院資訊處製作；財團法人民間司法改革基金會備份。
